【裁判字號】    92,交抗,105
【裁判日期】    920923
【裁判案由】    聲明異議
【裁判全文】
臺灣高等法院高雄分院刑事裁定          九十二年度交抗字第一五號
    抗  告  人
    即異議人    甲○○
右抗告人因違反道路交通管理條例聲明異議案件，不服臺灣高雄地方法院九十二年度
交聲字第三三五號中華民國九十二年八月十九日裁定，提起抗告，本院裁定如左：
      主      文
抗告駁回。
      理      由
一、查抗告人即聲明異議人甲○○於民國（下同）九十二年五月二十二日六時五分，
    駕駛營業曳引車，行駛在南投縣水里鄉○○○○道路十五公里處禁止砂石車行駛
    之路段，為南投縣警察局集集分局水里分駐所警員蕭志成查獲，經該警員製單舉
    發，交通部公路總局旗山監理站乃以甲○○有違反道路交通管理處罰條例第六十
    條第二項第二款規定，裁決科以罰鍰，並依同條第六十三條第一項記違規點數一
    點，此有南投縣警察局舉發違反道路交通管理事件通知單及交通部公路總局旗山
    監理站違反道路交通管理事件通知書在卷可稽。
二、甲○○向原審聲明異議以：台十六線及二十一線是南投線民間鄉通往水里鄉○○
    ○○○道路，南投縣政府公告從晚上十時至早上八時禁止砂石車通行台十六線及
    二十一線，雖砂石車仍可通行河床替代道路，然替代道路遍佈坑洞，塵土迷漫，
    河床相接只有兩塊鐵板，砂石車行經其上，常會造成車身斷裂，輪胎破裂或翻覆
    掉入水溝中，且行駛中搖晃力太大，司機每不堪負荷，時間又花費甚多，始不得
    已而暫行駛台十六線道路，此係不得已之選擇，應不受處罰云云。
三、按為維護道路交通安全與通，公路或警察機關於必要時，得就左列事項發布命
    令：(一)指定某線道路或某線道路區段禁止或限制車輛、行人通行，或禁止穿越道
    路，或禁止停車及臨時停車；又汽車駕駛人不遵守公路或警察機關，依第五條規
    定所發布命令者，處新台幣九百元以上一千八百元以下罰鍰。又汽車駕人持普通
    駕駛執照，駕駛營業汽車營業者，處新臺幣六百元以上一千二百元以下罰鍰，道
    路交通管理處罰條例第五條第一款、第六十條第二項第二款定有明文。原審裁定
    以：異議人甲○○於九十二年五月二十二日五時五分許（應係六時五分許），駕
    駛車牌號碼九Ｒ─六七七號營業貨運曳引車載運砂石，行駛於南投縣轄內台十六
    線十五公里處為警攔查之事實，業據異議人自承不諱。而上開路段，並經南投縣
    政府五度公告及修正為禁駛砂石車輛之路段，亦有南投縣政府九十二年八月七日
    府授警交字第○九二○一三五三四四號函一紙及檢附之公告五份在卷可稽，異議
    人對此亦知之甚詳。從而南投縣警察局集集分局依道路交通管理處罰條例第六十
    條第二項第二款開單告發，及交通部公路總局旗山監理站依同條例予以裁處罰鍰
    ，尚無違誤。異議人所為辯解，自難採信。因認本件異議為無理由，裁定予以駁
    回。
四、甲○○抗告意旨以：(一)原審裁定於理由欄二所載，抗告人於九十二年五月二十二
    日五時五分許，駕駛營業貨運曳引車載運砂石，行駛於南投縣轄內台十六線十五
    公里處為警攔查之事實，與抗告人違規時間係九十二年五月二十二日六時五分不
    符，(二)依南投縣警察局集集分局於九十二年府授警交字第０九二００八三六二０
    號函示略以：南投縣政府九十二年五月五日府授警交字第０九二００八三六二０
    號公告已新規定台十六線、台二十一線每日二十二時至翌日六時及例假日禁止砂
    石車行駛，而抗告人違規時間係九十二年五月二十二日六時五分許，尚非禁駛時
    段，抗告人並無違規，原審裁定駁回異議應有不當云云。
五、惟按行政程序法所稱之行政處分係指行政機關就公法上具體事件所為之決定或其
    他公權力措施，而對外直接發生法律效果之單方行政行為，行政程序法第九十二
    條第一項定有明文。為確保縣境居民安寧與學生上下學安全，以及假日遊客交通
    順暢，南投縣政府經南投縣道路交通安全聯繫會報通過，於九十二年五月五日公
    告，台十六線ＯＫ名間鄉濁水村至台十六線三十Ｋ信義鄉地○村路段，於每日二
    十二時至翌日八時及週休二日（含例假日）禁駛砂石車輛，此有南投縣政府新聞
    局九十二年四月二十五日發佈之縣府新聞及南投縣政府授警交字第０九二００八
    ０三六二０號公告可稽，該禁駛公告雖以抽象規定型態，對物之一般使用方法加
    以限制，性質上仍為行政處分，而直接對處分時尚未特定之相對人發生效果，抗
    告人既於九十二年五月二十二日六時五分駕駛營業曳引車，行經上開路段，自應
    受該公告之限制，抗告人雖以南投縣政府警察局集集分局投集警交字第０九二０
    ００九七二九號函，曾說明台十六線每日二十二時至翌日六時及例假日禁止砂石
    車行駛抗辯，惟查該公函僅係南投縣警察局集集分局函復高雄區監理所，以說明
    舉發抗告人駕駛營業曳引車違規之情形，按其性質僅為行政機關相互間竟見交換
    之往來文書，屬行政事實行為，其與行政處分或其他基於意思表示之行為不同，
    並未直接對外發生法律效果，該函示亦無變更南投縣政府上開公告之效力，原審
    裁定雖於理由欄二（第一頁倒數第二行）將違規時間誤載為九十二年五月二十二
    日五時分許，惟依上開南投縣政付公告，不論五月二十二日六時五分或五月二十
    二日五時五分，均同屬禁駛時段，原裁定理由關於違規時間雖有誤植，並不影響
    抗告人違規行為之成立，原審以抗告人聲明異議不當，駁回其異議，並無不合，
    抗告人之抗告非有理由，應予駁回。
六、據上論結，應依道路交通案件處理辦法第二十六條、刑事訴訟法第四百十二條，
    裁定如主文。
中    華    民    國        九十二      年      九      月    二十三    日
                              臺灣高等法院高雄分院刑事第四庭
                                  審判長法官  蕭權閔
                                        法官  李嘉興
                                        法官  陳吉雄
右正本證明與原本無異。
不得再抗告。
                                      書記官  黎  珍
中    華    民    國        九十二      年      九      月    二十四    日
                                                                      Ｈ


司法院資訊處製作；財團法人民間司法改革基金會備份。
